【裁判字號】    97,再易,14
【裁判日期】    970827
【裁判案由】    再審之訴
【裁判全文】
臺灣臺南地方法院民事判決              97年度再易字第14號
再 審原 告  乙○○
訴訟代理人  甲○○
再 審被 告  台南市北區儷園社區管理委員會
                      之3
法定代理人  丙○○
上列當事人間請求給付管理費事件，再審原告對於本院民國97年
6月4日97年度再易字第5號確定判決提起再審之訴，本院判決如
下：
    主  文
再審之訴駁回。
再審訴訟費用新台幣壹仟捌佰拾元由再審原告負擔。
    事實及理由
一、按再審之訴，應於30日之不變期間內提起，前項期間，自判
    決確定時起算，判決於送達前確定者，自送達時起算，民事
    訴訟法第500條第1、2項定有明文。本件再審原告就本院97
    年度再易字第5號確定判決提起再審之訴，該確定判決因不
    得上訴，而於民國97年6月4日判決時確定，再審原告於同年
    7月2日，以原確定判決有民事訴訟法第496條第1項第1款適
    用法規顯有錯誤、同法第497條就足以影響於判決之重要證
    據漏未斟酌等再審事由，向本院提起再審之訴，未逾上開30
    日之法定期間，合先敘明。
二、再審原告起訴主張：
(一)民事訴訟法第496條第1項第1款「適用法規顯有錯誤」部分
    ：
    憲法第171 條明訂「法律不能抵觸憲法，法律與憲法抵觸者
    無效」，憲法第12條明訂「人民有秘密通信之自由」，從管
    理委員會回函甲○○索討信件的存證信函，可明確證明再審
    原告一家人完全沒有收信的自由，委員會下令保全人員保管
    代收信件及退回信件，即是剝奪再審原告秘密通訊的自由，
    本院95年度簡上字第129 號確定判決卻以被收集於紙箱內的
    信件從照片上看未遭保全員拆閱，推論信件未被丟棄，且不
    違反秘密通信，再審之訴的審判法官顯然亦昧於憲法對自由
    的保障要求，所引最高法院57年度判例與解釋結果，都將造
    成管理委員會和保全人員得以任意剝奪他人的通信自由，此
    與憲法第171條、第12 條是有抵觸的，所以適用法規顯有錯
    誤。
(二)就足以影響於判決之重要證據漏未斟酌部分：
    再審原告在上訴第二審時，即懷疑再審被告送達庭上的證物
    可能是偽造或變造的，並且在準備程序中提出委員是有酬勞
    的證據，本院95年度南簡字第1234號案件第一審法官應是遭
    被偽造、變造的證據誤導而作出判決，所以於本院95年度簡
    上字第129號民國97年3月27日上訴審言詞辯論期日詢問法官
    ，被告送於庭上的證物是否委員無給職，而當時法官回答並
    沒有寫，忽略重要且已造成誤判結果的偽證物，再次誤判。
(三)並聲明：1.原判決廢棄，2.再審原告所需繳納的管理費，應
    依比例扣除管理委員之酬勞部分和社區保全員薪資的部分，
    直到管理委員和保全員停止其對再審原告一家人的非法行為
    ，3.訴訟費用由再審原告和再審被告共同平均分擔。
三、按再審之訴，必須主張原確定判決有民事訴訟法第496條或
    第497條所定之情形，始為合法。另按再審之訴顯無再審理
    由者，得不經言詞辯論，以判決駁回，民事訴訟法第496條
    、第497條、第498條、第502條第2項分別定有明文。茲分述
    本院得心證理由如下：
(一)原確定判決並無民事訴訟法第496條第1項第1款「適用法規
    顯有錯誤」之再審事由：
  1.按民事訴訟法第496條第1項第1款所謂適用法規顯有錯誤，
    應以確定判決違背法規或現存判例解釋者為限，若在學說上
    諸說併存尚無法規判解可據者，不得指為用法錯誤（最高法
    院57年台上字第1091號判例參照）。所謂適用法規顯有錯誤
    ，係指就事實審所確定之事實適用法規顯有錯誤而言。至事
    實審取捨證據、認定事實容有不當或判決不備理由，雖得於
    判決確定前據為提起上訴之理由，究與適用法規顯有錯誤有
    別，當事人不得據以提起再審之訴（最高法院72年台再字第
    125號、80年度台再字第64號判決參照）。次按人民、法人
    或政黨於其憲法上所保障之權利，遭受不法侵害，經依法定
    程序提起訴訟，對於確定終局裁判所適用之法律或命令發生
    有牴觸憲法之疑義者，得聲請釋憲，司法院大法官審理案件
    法第5條第1項第2款定有明文，又經司法院大法官會議依人
    民聲請解釋認為與憲法意旨不符，其受不利確定終局裁判者
    ，得以該解釋作為再審或非常上訴之理由 (司法院大法官會
    議釋字第185號解釋意旨參照)，故在未經司法院大法官會議
    解釋認該確定判決所適用之法律、命令或判例違反憲法前，
    自不得以之違反憲法，認已符合再審之事由。
  2.本院95年度簡上字第129號判決依據證人即系爭大廈保全公
    司主管王復中之證述，及再審被告所提出之照片顯示再審原
    告之信件並未遭保全人員開拆之事實，因而認定再審被告未
    指示保全人員丟棄再審原告之信件，並無妨害再審原告祕密
    通訊之情事（見95年度簡上字第129號判決第5頁），已詳述
    其判決理由，本院97年度再易字第5號判決因而認為上開確
    定判決並無何抵觸憲法之處，亦無違背法規或現存判例解釋
    之情，並無任何適用法規顯有錯誤之處。
  3.且再審被告係依據公寓大廈管理條例第10條、第21條及儷園
    社區大樓管理組織章程與住戶管理公約之規定，請求再審原
    告繳交管理費，即再審原告繳交管理費之義務係基於系爭大
    廈區分所有權人會議決議之「共同行為」，並非基於區分所
    有權人與管理委員會間就管理費之收取，有任何雙務契約關
    係而負擔之義務，再審原告自不得對之主張民法第264條之
    同時履行抗辯權或同法第265條之不安抗辯權。本院97年度
    再易字第5號判決認為本院95年度簡上字第129號依上開說明
    ，認為再審原告不得援引民法第264條、265條之規定拒繳管
    理費，亦無違誤。
  4.再審原告既不得主張民法第264條之同時履行抗辯權或同法
    第265條之不安抗辯權，則管理委員會或保全人員是否侵害
    再審原告之秘密通信自由，即渠等是否善盡管理委員會之職
    責，與保全人員依保全契約是否有債務不履行之情事，係再
    審原告得否以侵害權利而主張損害賠償的問題，與再審被告
    依公寓大廈管理條例第21條及儷園社區大樓管理組織章程與
    住戶管理公約之規定，訴請再審原告給付管理費，並無對待
    給付關係，再審原告自不得執再審被告或保全員有對其侵害
    憲法上秘密通信自由乙節，作為拒繳管理費之事由，其以原
    確定判決對憲法第12條人民有秘密通訊自由之規定有錯誤之
    認定云云，認原確定判決適用法規顯有錯誤，已有誤解，況
    再審原告亦未舉出原確定判決所適用之法令或判例，究有何
    違背憲法，已經司法院大法官解釋在案之證明，則其以此作
    為再審事由，自不足採。
(二)原確定判決並無民事訴訟法第497條「就足以影響於判決之
    重要證據漏未斟酌」之再審事由：
  1.按民事訴訟法第497條所謂「重要證物漏未斟酌」，係指當
    事人在前訴訟程序已經提出，第二審確定判決漏未於判決理
    由中斟酌者而言；申言之，該項證物如經斟酌，原判決將不
    致為如此之論斷，若縱經斟酌亦不足影響原判決之內容，或
    原判決曾於理由中說明其為不必要之證據者，均與本條規定
    之要件不符。
  2.再審原告主張其懷疑再審被告送達庭上的證物可能是偽造或
    變造的，並且在準備程序中提出委員是有酬勞的證據，本院
    95年度簡上字第129號民國97年3月27日上訴審言詞辯論期日
    詢問法官，被告送於庭上的證物是否委員無給職，而當時法
    官回答並沒有寫，忽略重要且已造成誤判結果的偽證物等語
    。然再審原告繳納管理費之義務與再審被告管理委員會之服
    務間並無對價關係，業經本院95年度簡上字第129號確定判
    決於判決理由中說明在案 (見該案判決書第3至4頁)，且再
    審原告繳交管理費之義務係基於系爭大廈區分所有權人會議
    決議之「共同行為」，並非基於區分所有權人與管理委員會
    間就管理費之收取，有任何雙務契約關係而負擔之義務，亦
    經本院說明理由如上，再審被告管理委員是否為有給職，並
    不影響再審原告給付管理費之義務，是以再審原告主張之上
    情，顯不足以動搖本院原確定判決結果，自不合於民事訴訟
    法第497條所定再審之事由。
四、綜上所述，再審原告以原確定判決有民事訴訟法第496條第1
    項第1款、第497條之再審理由，提起本件再審之訴，顯無理
    由，爰不經言詞辯論，逕以判決駁回之。
五、另法院為終局判決時，應依職權為訴訟費用之裁判，民事訴
    訟法第87條第1項定有明文。查本件再審原告起訴訴訟標的
    金額為118,552元，其應徵再審裁判費為1,830元，此外，本
    件並無其他訴訟費用之支出，故本件之訴訟費用額確定為1,
    830元，應由敗訴之再審原告負擔。
六、據上論結，本件再審之訴為無理由，依民事訴訟法第502條
    第2項、第78條、第87條第1項，判決如主文。
中    華    民    國    97    年     8    月    27    日
                民事第一庭  審判長法  官  翁金鍛
                                  法  官  田幸艷
                                  法  官  高榮宏
以上正本係照原本作成。
本判決不得上訴。
中    華    民    國    97    年    8     月    27    日
                                  書記官  陳淑芬


司法院資訊處製作；財團法人民間司法改革基金會備份。
